臺灣士林地方法院民事判決　　　　　　 100年度勞訴字第16號
原　　　告　羅敏銓
訴訟代理人　賴玉梅律師
複代理人　　洪毓
訴訟代理人　王嘉斌律師
　　　　　　周福珊律師
被　　　告　合格創意有限公司
法定代理人　林國煌
訴訟代理人　朱容辰律師
複代理人　　龔瑜君
上列當事人間給付薪資等事件，本院於民國100 年10月19日言詞
辯論終結，判決如下：
    主  文
被告應給付原告新臺幣拾肆萬捌仟元，及自民國一百年四月十
四日起，按週年利率百分之五計算之利息。
原告其餘之訴駁回。
訴訟費用由被告負擔二分之一，其餘二分之一由原告負擔。
本判決第一項得假執行。但被告如以新臺幣拾肆萬捌仟元為原
告預供擔保或提存，得免為假執行。
原告其餘假執行之聲請駁回。
    事  實  及  理  由
壹、程序部分：
    按訴狀送達後，原告不得將原訴變更或追加他訴，但被告同
    意或請求之基礎事實同一者，不在此限。民事訴訟法第255
    條第1 項第1 款、第2 款定有明文。本件原告起訴狀所載聲
    明第1 項為：「被告應給付原告新臺幣64萬9,200 元，及自
    民國100 年1 月25日起至清償日止按週年利率5%計算之利息
    」。嗣於本院100 年10月19日言詞辯論期日，當庭變更為「
    被告應給付原告人民幣5 萬7,750 元、給付原告新臺幣37萬
    2,000 元。及均自起訴狀繕本送達翌日起至清償日止，按週
    年利率5%計算之利息」（本院卷第121 頁背面）。經核原告
    聲明之變更，係本於同一基礎事實，復為被告所同意（本院
    卷第121 頁背面），依前開法條規定，其變更應予准許。
貳、實體部分：
一、原告起訴主張：
  (一)原告於97年10月間，經由訴外人黃聖中（下稱黃聖中）介紹
    ，由華航玩具有限公司（下稱華航公司）登記負責人謝東海
    （下稱謝東海）面試，因謝東海為被告公司及多通（上海）
    貿易有限公司（下稱上海多通公司）之實際出資者及負責人
    ，乃約定原告受僱於被告，並派往大陸地區上海市工作，兩
    造並約定每月薪資為人民幣1 萬5,000 元，其中人民幣1 萬
    元部分係在大陸地區領取人民幣，另人民幣5 千元部分，則
    以匯率4.8 計算，在臺灣地區領取新臺幣2 萬4 千元。被告
    亦依法為原告在臺灣地區投保勞工保險及全民健康保險（以
    下合稱勞健保），且原告除前往上海市工作外，返臺時亦會
    至被告公司位於新北市○○區○○路2 段171 號13樓之辦公
    室開會報告工作情形或上班辦公，另原告於98年1 月間返台
    時，被告之會計紀美玲（下稱紀美玲）亦當場給付原告97年
    12 月 份之臺灣地區應領薪資新臺幣2 萬4,000 元，並要求
    原告於被告辦理薪資轉帳之臺灣企銀汐止分行開立薪資轉帳
    帳戶，被告亦向國稅局申報原告97年12月至98年11月份薪資
    所得新臺幣21萬9,600 元，足證原告確係被告之員工。
  (二)惟被告因業績不佳，就原告任職期間應領之薪資並未如數給
    付，被告自原告任職後迄原告99年3月15日離職之日止，分
    別積欠原告大陸地區應領之薪資人民幣5 萬7,750 元及臺灣
    地區應領薪資新臺幣37萬2,000 元，分述如后：
    1.兩造約定原告於大陸地區每月應領人民幣1 萬元，惟被告
      自97年11月起至99年2 月止（共16月）每月均僅給付原告
      人民幣6 千5 百元，不足人民幣3 千5 百元；99年3 月離
      職當月僅領取半月薪資人民幣3,250 元，不足人民幣
      1,750 元。被告積欠大陸地區應領薪資共計人民幣5 萬
      7,750 元。（計算式：3,500 ×16＋1,750 ＝57,750）
    2.兩造約定原告於臺灣地區每月應領人民幣5 千元，並折合
      新臺幣2 萬4,000 元給付之。惟原告實際上僅領到97年12
      月份薪資新臺幣2 萬4,000 元，其後被告即未依約給付，
      合計積欠原告15.5月之薪資（97年11月、98年1 月至99年
      2 月，共15個月。及離職當月99年3 月應付之半個月薪資
      ），共計新臺幣37萬2,000 元。
      （計算式：24,000×15.5＝372,000）
  (三)原告原本受僱於深圳市高楷實業有限公司，當時薪資為每月
    人民幣1 萬,2000 元，如被告未提出更優惠之薪資條件，原
    告不可能轉至被告公司任職，故原告主張每月薪資為人民幣
    1 萬,5000 元，應為可採。
  (四)爰依兩造僱傭契約之約定，請求被告給付薪資差額。並聲明
    請求判決：
    1.被告應給付原告人民幣5 萬7,750 元、給付原告新臺幣37
      萬2,000 元。及均自起訴狀繕本送達翌日起至清償日止，
      按週年利率5%計算之利息。
    2.原告願供擔保，請准宣告假執行。
二、被告則辯稱：
  (一)原告並非被告之員工：原告係由黃聖中面試，並受僱於上海
    多通公司，並非受僱於被告。原告起訴主張其係由「華航公
    司」之負責人謝東海面試後，至「被告合格公司」工作，其
    過程殊與常理不符。被告雖曾為原告投保勞健保，惟不能據
    以證明兩造間存有勞僱關係，本件係因原告接受黃聖中所提
    出之工作條件（詳細內容不明）後，因工作地點為大陸地區
    ，擔心將來返臺時無勞健保而損及其權益，而要求黃聖中及
    上海多通公司在臺灣為其投保勞健保，上海多通公司乃與被
    告洽談，由被告為原告投保勞健保，雇主應支付的相關費用
    則由上海多通公司支付予被告，此商業運行模式，乃多數臺
    籍幹部於大陸工作時之常態。又紀美玲確曾於97年12月間交
    付原告現金新臺幣2 萬4,000 元，惟該款項係被告依上海多
    通公司之指示所為之代收代付行為，且因上海多通公司表示
    將來還有代收代付款項的需要，紀美玲乃要求原告開立銀行
    帳號，以利將來辦理代收代付事宜，然自97年12月之後，上
    海多通公司即未再要求被告代收代付款項，故被告此後即無
    匯款予原告之行為。原告從未接受過被告之監督管理，與被
    告並無僱傭關係存在。
  (二)原告係受僱於上海多通公司，被告亦不清楚其薪資條件，原
    告主張其月薪為人民幣1 萬5,000 元，應負舉證責任。且原
    告主張其每月短領薪資人民幣8,500 元（即以人民幣1 元兌
    新臺幣4 元計，折合新臺幣至少為3萬4,000元），期間長達
    16個月，原告竟未提出任何的質疑，殊難想像。退步言之，
    如認兩造有僱傭關係存在，則原告業於起訴狀自承每月領得
    人民幣6,500 元，換算為新臺幣（以1 ：4 計算）至少已有
    2 萬6,000 元，已高於原告之勞保投保薪資2 萬零100 元，
    亦堪認被告並未積欠原告任何薪資。
  (三)並聲明請求判決：
    1.原告之訴駁回。
    2.如受不利益判決，願供擔保請准宣告免予假執行。
三、兩造不爭執之事項：
  (一)羅敏銓於97年12月1 日至99年3 月19日以被告為投保單位，
    投保勞健保，勞保投保薪資為2 萬零100 元。有勞工保險被
    保險人投保資料表在卷可稽（本院卷第10頁）。
  (二)原告自97年12月至99年3 月間，工作地點在中國大陸地區之
    上海多通公司。上海多通公司自97年12月起至99年2 月止（
    共16月）每月給付原告人民幣6 千5 百元。99年3 月則給付
    原告人民幣3,250 元（本院卷第43頁）。
  (三)紀美玲於97年12月支付原告2 萬1,600 元，其交付原告之薪
    資袋（下稱系爭薪資袋）載明：「月薪24,000（RMB 5,000
    ）」、「應扣金額：保險費（勞保12月）261 、前借款659
    （11月健保費）、健保費（12月）274 、退休金6%（12月）
    1,206 。合計2,400 」、「實支總額21,600」。紀美玲並請
    原告開立臺灣企銀汐止分行帳號00000000000 號之帳戶。有
    薪資袋、存摺封面影本存卷可考（本院卷第11頁、第12頁）
    。
  (四)被告曾開立各類所得扣繳暨免扣繳憑單（下稱扣繳憑單），
    載明原告於97年12月至98年11月之薪資給付淨額為新臺幣21
    萬9,600 元（本院卷第13頁）。
四、兩造於本院整理並簡化之爭點為（本院卷第121頁）：
  (一)原告是否為被告之員工？
  (二)原告是否與被告約定薪資為：
    1.人民幣1萬元（在大陸地區領取）？
    2.人民幣5,000 元（折合新臺幣2 萬4,000 元，在臺灣領取
      ）？
  (三)被告是否積欠原告以下薪資：
    1.人民幣每月3,500元，共計16.5個月？
    2.新臺幣每月2萬4,000元，共計15.5個月？
五、茲析述如下：
  (一)原告於97年12月至99年3 月間，應係受僱於被告，兩造間有
    僱傭關係存在。
    1.按勞工應以其雇主為投保單位，參加勞工保險為被保險人
      ，此觀諸勞工保險條例第6 條第1 項之規定即明。又民營
      事業之受僱者，以其雇主為投保單位，投保全民健康保險
      ，亦有全民健康保險法第10條第1 項、第15條第1 項之規
      定可資參照。依兩造不爭執事項(一)所示，原告自97年12月
      1 日起至99年3 月19日止，以被告為投保單位投保勞健保
      ，堪認被告主觀上認知其為原告之雇主。被告雖辯稱係因
      原告受僱於上海多通公司，惟仍希望享有臺灣勞健保，被
      告始受上海多通公司之託而形式上為原告投保，兩造實際
      上並無僱傭關係云云，惟其所辯與前開法條規定不符，尚
      難採信。
    2.依兩造不爭執事實(三)所示，紀美玲於97年12月，曾以註明
      給付薪資新臺幣2 萬4,000 元（人民幣5,000 元）之薪資
      袋，扣除勞健保費、退休金提撥等金額後，交付原告新臺
      幣2 萬1,600 元，並請原告開立帳戶以供日後撥款之用。
      證人紀美玲復於本院100 年7 月6 日言詞辯論期日到庭自
      承：「我有幫合格創意辦理勞健保，就是幫原告加勞健保
      」（本院卷第89頁背面）、「黃聖中、吳日昇的勞健保我
      幫他加在合格（公司）了」（本院卷第90頁背面）、「（
      系爭薪資袋上的金額是如何計算的？）他們加保的時候有
      跟我說多少金額，所以我就知道扣掉保險費後的金額是多
      少」等語（本院卷第91頁），堪認紀美玲明確知悉該筆97
      年12月薪資新臺幣2 萬4,000 元，係被告支付予原告之薪
      資，且其支付時並依一般公司行號給付薪資之慣例，扣除
      員工應自行負擔之勞健保費用、退休金提撥等法定扣項後
      給付之，其給付方式核與一般僱傭契約常情相符。
    3.紀美玲另陳稱曾聽謝念志說原告是上海多通之員工、謝念
      志叫伊代墊上開新臺幣2 萬4,000 元款項予原告，之後謝
      念志有還錢予伊、伊不知悉新臺幣2 萬4,000 元是什麼費
      用，謝念志只叫伊代墊人民幣5,000 元，折合新臺幣2 萬
      4,000 元云云（本院卷第89頁背面、第90頁背面、第91頁
      ）。惟謝念志為謝東海之子，謝東海則居住於臺灣地區，
      為紀美玲之雇主華航公司之法定代理人，謝念志如有於臺
      灣地區給付金錢予原告之需要，豈可能不向資力較豐厚、
      關係亦較親近之謝東海求助，反要求經濟狀況不如謝東海
      、且與謝念志無直接隸屬關係之職員紀美玲代墊款項？又
      紀美玲既以被告為投保單位加保勞健保，當對兩造間存在
      僱傭關係之情有明確認知，豈可能僅以謝念志之說詞，即
      認定原告為上海多通公司之員工？況如紀美玲果不知悉謝
      念志要求伊給付新臺幣2 萬4,000 元予原告之目的與性質
      為何，豈可能逕依原告於被告公司投保之勞健保金額、扣
      除保險費後交付餘額2 萬1,600 元？準此，紀美玲證稱其
      係代謝念志付款予原告，不明瞭其給付原因，惟並非為被
      告給付薪資云云，顯係避重就輕之詞，不可採信。
    4.被告於臺灣地區雖僅給付上述97年12月薪資2 萬4,000 元
      ，惟依兩造不爭執事項(四)所示，被告既已開立扣繳憑單，
      載明原告於97年12月至98年11月之薪資給付淨額為新臺幣
      21萬9,600 元，堪認被告主觀上亦認知兩造有僱傭契約關
      係存在，及被告應負雇主給付薪資義務之情。
    5.綜上，兩造於97年12月至99年3 月間，應有僱傭關係存在
      。
  (二)兩造約定原告於臺灣地區之薪資為每月新臺幣2萬4,000元：
    1.承上所述，並參酌紀美玲所給付之97年12月薪資為新臺幣
      2 萬4,000 元之情，堪認兩造約定之臺灣地區薪資為每月
      新臺幣2 萬4,000 元。被告雖辯稱縱兩造間有僱傭關係存
      在，亦應依原告投保勞健保薪資即每月新臺幣2 萬零100
      計算云云。惟如兩造約定薪資僅為每月新臺幣2 萬零100
      元，紀美玲豈可能於系爭薪資袋上註明「12月薪資2 萬
      4,000 元」，並據以給付原告？被告所辯應無足取。又原
      告主張被告亦積欠97年11月之薪資2 萬4,000 元云云，惟
      依兩造不爭執事項(一)所示，原告係自97年12月1 日始以被
      告為投保單位加保，原告就兩造於97年11月間即已成立僱
      傭契約之情復未舉證以實其說，該部分主張即難採信。
    2.被告復辯稱：因原告每月於大陸地區領取人民幣6,500 元
      ，其數額已逾每月新臺幣2 萬4,000 元，堪認被告無欠薪
      之情，不得再行請求被告給付（臺灣地區）薪資差額云云
      。惟原告與被告間既有僱傭關係存在，其實際工作地點則
      為上海多通公司，堪認原告係經被告同意甚至指派至上海
      多通公司工作。則上海多通公司另行給付薪資予實際提供
      勞務之原告，同時兼顧原告有於大陸地區領取金錢以滿足
      其於當地生活所需花費之目的，當與常情無違。則被告以
      上海多通公司另行給付原告金錢為由，抗辯其應負之給付
      臺灣地區薪資義務業經清償而消滅，即有未洽。
    3.綜上，堪認兩造間自97年12月1 日起至99年3 月19日止確
      有僱傭契約存在，並約定被告於臺灣地區應給付之薪資為
      每月新臺幣2 萬4,000 元。而被告自98年1 月起至原告離
      職日即98年3 月19日止均未依約給付，已積欠工資14.5月
      ，則原告自得依兩造僱傭契約之約定請求被告給付臺灣地
      區薪資34萬8,000 元（計算式：24,000×14.5＝348,000
      ）。另徵諸紀美玲於97年12月或98年1 月間即給付原告薪
      資之情，應認兩造係約定薪資應於當月或次月按月給付。
      從而原告之於臺灣地區之薪資請求權自均已屆清償期。按
      給付有確定期限者，債務人自期限屆滿時起負遲延責任。
      遲延之債務，以支付金錢為標的者，債權人得請求依法定
      利率計算之遲延利息。應付利息之債務，其利率未經約定
      ，亦無法律可據者，週年利率為5% 。民法第229 條第1項
      、第233 條第1 項及第203 條分別明定。由是，原告併請
      求自起訴狀繕本送達翌日即100 年4 月14日起，按週年利
      率5%計算遲延利息，當未逾其得請求之範圍，應併予准許
      。
  (三)原告未能證明被告積欠大陸地區薪資人民幣5 萬7,750 元：
    按當事人主張有利於己之事實者，就其事實有舉證之責任。
    民事訴訟法第277 條前段定有明文。原告主張兩造約定大陸
    地區之薪資為每月人民幣1 萬元，每月均短付人民幣3,500
    元等節，既為被告所否認，依上開法條規定，原告自應舉證
    證明之。惟原告自承無意傳喚人證，目前亦無其他證據足資
    證明（本院卷第106 頁），則其空言被告積欠大陸地區薪資
    ，差額共計人民幣5 萬7,750 元云云，即為無據。
六、綜上所述，原告依兩造間之僱傭契約關係，請求被告給付積
    欠之薪資新臺幣34萬8,000 元，及自100 年4 月14日起，按
    週年利率5%計算遲延利息，為有理由，應予准許。逾此部分
    之請求，則乏依據，應予駁回。
七、兩造陳明願供擔保，聲請宣告假執行及免為假執行。經核本
    件所命被告給付之金額未逾新臺幣50萬元，依民事訴訟法第
    389 條第1 項第5 款之規定，就原告勝訴部分，應依職權宣
    告假執行，被告則准其供擔保免為假執行。至原告敗訴部分
    ，其假執行之聲請即失所附麗，應予駁回。
八、本件判決基礎已臻明確，兩造其餘攻擊防禦方法及訴訟資料
    經本院審酌後，核與判決結果不生影響，無逐一論列之必要
    ，併此敘明。
九、據上論結，原告之訴為一部有理由，一部無理由，依民事訴
    訟法第79條、第389 條第1 項第5 款、第392 條，判決如主
    文。
中    華    民    國   100    年    11    月    9     日
                  民事第二庭  法  官  王怡雯
以上正本係照原本作成。
如對本判決上訴須於判決送達後 20 日內向本院提出上訴狀。如
委任律師提起上訴者，應一併繳納上訴審裁判費。
中    華    民    國   100    年    11    月    11    日
                              書記官  林冠伶